臺灣桃園地方法院刑事判決　　　　　　　 96年度訴字第345號
公　訴　人　台灣桃園地方法院檢察署檢察官
被　　　告　甲○○
　　　　　　戊○○
共　　　同
選任辯護人　戴文進律師
上列被告等因強盜等案件，經檢察官提起公訴（台灣桃園地方法
院檢察署95年度偵字第25639 號），本院判決如下︰
    主  文
甲○○、戊○○共同無故侵入他人住宅，各處拘役伍拾日，如易
科罰金，均以新台幣貳仟元折算壹日。又共同以非法方法，剝奪
人之行動自由，各處有期徒刑肆月，如易科罰金，均以新台幣貳
仟元折算壹日。又共同傷害人之身體，各處有期徒刑月，如易
科罰金，均以新台幣貳仟元折算壹日。所處有期徒刑部份，各應
執行有期徒刑陸月，如易科罰金，均以新台幣貳仟元折算壹日。
    事  實
一、甲○○曾與丙○○為男女朋友，並於民國93年12月間為丙○○向福灣企業股份有限公司（下稱福灣公司）以分期付款之
    附條件買賣方式購買車號為2807—KS號自小客車之連帶保證
    人。二人於分手後，因丙○○屢屢拖欠各期之分期款，致甲○○亦經常受福灣公司以電話簡訊及繳款通知書催討，甲○○不堪其擾，乃不願再擔任丙○○之連帶保證人。詎丙○○
    仍遲延繳付95年7 月及8 月之分期款，甚而遲不繳付同年9
    月及10月此二月份之分期款，使甲○○再次受福灣公司催款
    ，遂心生不滿，乃於95年10月18日凌晨2 時30分許，偕同現
    任男友戊○○及另3 名真實姓名年籍不詳之成年男子（其中
    1 名男子綽號為「正一」）及乙○○等共6 人，一同前往丙○○位於桃園縣桃園市○○路275 巷8 號2 樓之租住處門前
    ，欲當面質問丙○○以徹底解決此車貸債務及連帶保證人等
    問題，丙○○見甲○○、戊○○等人來意不善，遂閉門不出
    ，甲○○、戊○○及該3 名男子及乙○○即共同基於無故侵
    入他人住宅之犯意聯絡，先由其中1 名男子徒手攀爬該處房
    門，而自上方之氣窗強行進入室內，再將反鎖之大門打開，
    使甲○○、戊○○等6 人進入，渠6 人即共同以此方式無故
    侵入丙○○該租住處內（乙○○所涉刑法侵入住宅罪部分未
    據檢察官偵查起訴）。旋而甲○○及戊○○冀圖直接取走該
    車交還福灣公司抵償丙○○之車貸債務，俾使甲○○解除連
    帶保證人之責任，故與該3 名男子共同基於傷害丙○○身體
    及剝奪其行動自由之犯意聯絡，先後分別徒手毆打或以腳踹
    踢丙○○之頭臉部，其中1 人並持鎖頭毆擊丙○○之頭頂部
    ，甲○○亦徒手掌摑丙○○之左臉頰，致丙○○受有長約3
    公分之頭頂部裂傷、長約0.3 公分之左鼻翼擦傷、及左耳部
    瘀傷之傷害，同時間渠5 人併列圍繞丙○○周圍，延續適才
    圍毆之恐怖情狀，共同喝令丙○○交出車輛鑰匙及帶同渠等
    前往開車，以此舉止蘊寓對丙○○表示倘不依指示交車將再
    受攻擊之旨，而對丙○○施以心理上之震懾，使丙○○心生
    畏怖，妨害其已存不交付車鑰之自主意思決定之實現及壓抑
    其自由形成不願陪同外出並指明車停位置以免遭取走該車之
    此一意思決定，不得已乃在房間內任由其中1 名男子將丙○○置於桌上之車輛鑰匙取走，丙○○因畏懼再遭毆打，遂依
    指示帶同甲○○、戊○○等人前往車輛停放處，由戊○○將
    該車輛駛離，渠5 人即共同以此強暴、脅迫之方法，剝奪丙○○之意思實現及意思決定等行動自由。迨甲○○、戊○○
    二人將該車取走之後，丙○○方得脫困，其先後遭剝奪行動
    自由達1小時餘。嗣因丙○○訴警究辦，始循線查知上情。
二、本案經丙○○訴由桃園縣政府警察局桃園分局報告台灣桃園
    地方法院檢察署檢察官偵查起訴。
    理  由
一、訊據被告甲○○、戊○○二人就無故侵入丙○○住宅、傷害
    丙○○身體及剝奪其行動自由之事實，均坦認不諱，且據證
    人丙○○於本院審判中證稱：被告甲○○曾是我女朋友，也
    是我買車之連帶保證人，因我車貸款有時不會按時繳，車貸
    公司就會打電話給甲○○催繳，案發當日甲○○就是為了這
    件事，希望更改連帶保證人名義，才偕同戊○○等人來找我
    。我當時與女友丁○○準備睡覺，故一直沒有開門，他們其
    中一個個子較小之男子就從窗戶爬進來，把門打開後，他們
    6 人就一起進來，戊○○就帶頭一直用拳毆打我的頭及踢我
    ，另1 人踹踢我右鼻樑，還有人持大鎖打我頭頂，甲○○也
    打我一巴掌，只有乙○○沒有打我，他們一直要我交出車鑰
    匙，又要我告知他們車輛停放位置，我告訴他們這幾天我會
    去處理車貸問題，他們表示假如沒錢，車就拖回去抵債，不
    管我如何說，其中1 人又將我置於桌上的車鑰匙取走，我雖
    不願意帶他們去看車，但我想已經被打成這樣了，如果不帶
    他們去，一定還會被打，才帶他們去我車停放處，並讓戊○○把車開走等語（本院卷第68頁至第76頁、第81頁）；證人
    丁○○於本院審判中亦證稱：我和被害人丙○○是男女朋友
    ，95年10月18日凌晨2 點多，我坐在丙○○住處內之床上，
    半坐躺著靠在床頭。準備休息睡覺時，聽到有人激烈地敲門
    ，丙○○前去查看，發現是甲○○等人，就把門關起來，他
    們其中1 個個子較小的人就從門上面的氣窗爬進來，先將丙○○推開，用手毆打丙○○，之後把門打開。之後就有4 個
    男生，2 個女生進來，就對丙○○拳打腳踢，有人拿拐杖鎖
    朝丙○○頭打下去，有人用腳踹丙○○臉，並要丙○○將車
    鑰匙交出來，但丙○○不願意，他們就自己將置於桌上之鑰
    匙拿走，甲○○也打丙○○一巴掌，我當時亦受驚嚇，看他
    們如此多人，心裡害怕未敢下床，其間我聽他們說是因車貸
    擔保人問題，並一直要丙○○帶他們去取車，後來丙○○被
    他們叫出下樓取車，我亦先行離開，他們在裡面停留約1 小
    時等語（本院卷第91頁至第94頁、第98頁至第99頁）。證人
    乙○○亦證稱：案發當日我與被告二人一同至丙○○住處，
    要與丙○○談甲○○當丙○○保人的事情，但丙○○沒有意
    願要解決這件事，又不開門，便先由一個不認識的人從窗戶
    爬進去，再開門讓我們一行6 個人進去，一開始其中一人先
    打丙○○，之後戊○○也有打丙○○，後來丙○○把車鑰匙
    拿給戊○○，他們就一起下去把車子開走，甲○○下樓前也
    有打丙○○一巴掌等語（本院卷第136 頁至第141 頁）。此
    外復有行政院衛生署桃園醫院傷害診斷證明書、繳款通知書
    、福灣公司函附之丙○○就本案車輛車貸繳款記錄明細及附
    條件買賣合約書各1 份（均影本）在卷可資佐證，凡此均與
    被告二人之自白內容相符，自堪信為真實。是本案被告二人
    侵入丙○○住宅內、傷害丙○○後復剝奪伊行動自由之犯行
    ，事證明確，洵堪認定，均應依法論科。
二、按刑法第302 條之妨害自由罪，係妨害他人自由之概括規定
    ，故行為人具有一定目的，以非法方法剝奪人之行動自由者
    ，除法律別有處罰較重之規定（例如略誘及擄人勒贖等罪）
    ，應適用各該規定處斷外，如以使人行無義務之事，或妨害
    人行使權利為目的，而其強暴脅迫復已達於剝奪人行動自由
    之程度，即祇成立本罪，不應再依同法第304 條論處，誠以
    此項使人行無義務之事，或妨害人行使權利之低度行為，應
    為剝奪人行動自由之高度行為所吸收（最高法院29年上字第
    2359號判例意旨參照）。次按刑法第302 條之妨害自由罪，
    原包括私禁及以其他非法方法剝奪人之行動自由而言，所謂
    非法方法，當包括強暴脅迫等情事在內，自屬包含於妨害行
    動自由之同一意念之中，縱其所為，合於刑法第305 條恐嚇
    危害安全之情形，仍應視為剝奪行動自由之部分行為，非低
    度之恐嚇危害安全罪，為高度之剝奪行動自由罪所吸收（最
    高法院74年臺上字第3404號判例意旨參照）。是核被告甲○○、戊○○所為，均係犯刑法第306 條第1 項之無故侵入住
    宅罪、第277 條第1 項之傷害罪及同法第302 條第1 項之以
    強暴、脅迫之非法方法剝奪人之行動自由罪。被告二人與另
    三名成年男子合力毆打丙○○成傷之傷害犯行，業據檢察官
    於起訴書犯罪事實欄內載明，自屬已起訴，雖檢察官漏引此
    部分應適用之法條，就已起訴之效力不生影響，應予敘明。
    被告二人與另3 名真實姓名年籍不詳之成年男子（其中一名
    綽號為「正一」）及乙○○間，就上開侵入住宅罪部份；另
    與該3 名成年男子間就上開剝奪他人行動自由罪及傷害罪部
    分，均互有犯意聯絡及行為分擔，均應分別論以共同正犯。
    被告二人就上開所犯侵入住宅罪、剝奪他人行動自由罪及傷
    害罪等三罪間，均應分論併罰。
三、公訴意旨雖認被告二人所為，係結夥三人以上以強暴之方法
    致使被害人丙○○不能抗拒而奪取其所有本案自小客車，故
    認被告二人均係犯刑法第330 條第1 項、第321 條第1 項第
    1 款及第4 款之結夥三人於夜間侵入住宅強盜罪。惟按刑法
    強盜罪之成立，除須行為人在客觀上係以強暴、脅迫、藥劑
    、催眠術或他法，至使不能抗拒，而取他人之物或使其交付
    者外，尚以行為人主觀上具為自己或第三人不法所有之意圖
    為必要。所謂「不法所有之意圖」，係指行為人主觀上具有
    獲取物之本體及其經濟利益，而排斥原所有人或持有人對該
    物經濟地位之意圖；或自己僭行所有權人地位，將該物充當
    自己之財產，並利用該物經濟價值之意圖。訊據被告二人固
    坦認確有強取本案車輛鑰匙並使丙○○交付該車使渠等駛離
    之事實，惟否認有何強盜犯行，均辯稱：本案係因被告甲○○擔任劉家傑購買本案車輛之連帶保證人，因劉家傑一再拖
    欠分期款，致甲○○亦同受債款催繳之通知，而劉家傑又不
    願處理此債務問題，甲○○不堪其擾，故欲將該車駛離返還
    福灣公司抵償劉家傑之車貸債務，亦同時使甲○○解除其連
    帶保證人責任，故被告二人主觀上並無不法所有之意圖等語
    。經查，被告甲○○確為被害人丙○○以分期付款之附條件
    買賣方式向福灣公司購買本案車輛之連帶保證人，除據丙○○於本院審判中證述明確外，並有福灣公司函覆本院所附之
    「附條件買賣合約」1 紙在卷可查。且依福灣公司函附之繳
    款記錄明細所示，丙○○自94年1 月份起迄95年10月18日本
    案案發日止，有數筆分期款遲延繳付之情形，於案發前之95
    年9 月及10月等二期之分期款更有拖欠未繳、遲至案發後之
    95年10月23日始繳付之情形，此亦核與丙○○於本院審判中
    證稱：我車貸有時會不正常繳，車貸公司就會打電話給甲○○催繳，迄95年10月18日我已遲延二期分期款未繳（9 月及
    10月二期）等語（本院卷第70頁、第73頁）相符，亦有被告
    甲○○所提福灣公司繳款通知書1 紙可證，足見丙○○購買
    本案車輛後，確有拖欠遲延繳付分期款，致為連帶保證人之
    被告甲○○亦同受債款催繳通知之情事。再據證人丙○○證
    稱：本案就是為了車貸的事情，因甲○○之連帶保證人名義
    沒辦法改，我遂向他們表示我這幾天會去處理欠款，我會去
    繳錢（即清償上揭95年9 月及10月欠款），但戊○○說我既
    然錢繳不出來，他就要把車開走，要叫車貸公司（即福灣公
    司）把車拖回去抵債等語（本院卷第70頁、第74頁），足見
    被告甲○○、戊○○率眾前往取走本案車輛，其目的係以該
    車抵償丙○○積欠福灣公司之汽車貸款，而使甲○○同免連
    帶保證人責任，並無僭行該車所有權人之地位、或圖獲取該
    車本體及利用其經濟價值之意。依前論述，自難認被告甲○○及戊○○二人對於本案車輛有何不法所有之意圖，自與前
    揭刑法強盜罪之主觀要件不合，不能以該罪論處。公訴意旨
    未斟酌此點，認被告二人所犯係刑法第330 條第1 項、第
    321 條第1 項第1 款及第4 款之結夥三人以上於夜間侵入住
    宅強盜罪，尚有未洽，惟其基本事實同一，本院自應予審理
    ，並變更其起訴法條。
四、本院審酌被告甲○○於與告訴人丙○○交往期間本自願任丙○○車貸之連帶保證人，而今分手，不願再為其作保，竟不
    思以正當合法之途解決糾紛，反與現任男友即被告戊○○夥
    同眾人於深夜凌晨時分前往丙○○住處並侵入之，甚而以圍
    毆、恫赫等非法手段強逼丙○○交付車輛，雖究其緣由乃丙○○屢屢拖欠貸款不繳，且被告二人係意在將車返還福灣公
    司抵償丙○○車貸債務，俾同時解除被告甲○○之保證責任
    ，即犯罪動機尚非甚惡。然此非法手段仍嚴重侵害丙○○之
    住居安寧，對丙○○身心俱生極大威脅及恐懼，可見渠二人
    犯罪手段及所生危害並非輕微。此外參酌被告二人剝奪丙○○行動自由時間之久暫，及丙○○所受傷勢非重，被告二人
    犯後亦坦認犯行，經丙○○報案員警通知後亦即時將車輛返
    還，再據卷附被告二人之台灣高等法院被告前案紀錄表所示
    ，被告二人迄今均無犯罪前科，堪信均非大奸大惡之人，本
    次犯行應係一時衝動未經深思熟慮所為。另被告甲○○就傷
    害部份雖僅掌摑陳嘉傑一巴掌，但實為本案始作俑者；被告
    戊○○雖為女友甲○○始犯本案，但其夥同他人共犯，且亦
    下手毆打丙○○，情節嚴重，足見渠二人就本案參與及犯罪
    支配程度並無明顯輕重之別等一切情狀，爰就被告二人所犯
    上開三罪，分別量處如主文所示之刑，且均諭知易科罰金之
    折算標準，並各就有期徒刑部分定其應執行之刑，及諭知易
    科罰金之折算標準，以茲懲儆。至被告二人與他人共犯傷害
    丙○○之犯行中，由1 名不詳男子持以毆打丙○○頭頂部之
    大鎖，並非違禁物，亦未扣案，復無證據足認係屬被告二人
    或其他共犯所有，自毋庸諭知沒收。
五、公訴意旨另以：被告甲○○、戊○○二人於上開時地除強取
    丙○○之本案車輛外，另強取丙○○之國民身分證、行動電
    話、及現金3,000 元，因認被告二人就此部分亦涉有刑法第
    330 條第1 項、第321 條第1 項第1 款及第4 款之結夥三人
    以上於夜間侵入住宅強盜罪之犯行。惟訊據被告二人堅詞否
    認有何強盜丙○○上揭物品之犯行，辯稱：我等二人僅取走
    丙○○之本案車輛及鑰匙，並未取走其他財物等語。經查：
  (一)證人丙○○於本院審判中證稱：「... 他們就問我車停在何
    處，他們要把車開走，我一直不肯說，剛好當時我的鑰匙、
    手機和證件和錢都放桌上，他們就自己把鑰匙拿走，本來我
    還沒有發現我錢也不見，是因我要拿錢去看醫生時才發現錢
    不見，我有看到他們從桌上拿走我車鑰匙時，也同時拿走我
    的證件和手機」等語（本院卷第69頁）。亦即，丙○○親眼
    目擊其鑰匙、手機和證件遭被告等人強取而去，但現金則係
    丙○○帶同被告等人下樓取車、返家後，準備就醫時，始發
    現亦遭取走。丙○○又證稱：「（檢察官問：後來這些被甲○○帶走的證件和手機，他們有無還你？）答：有。（何時
    還？）答：我是10月18日約4 點左右去報案，警察跟我說這
    種事情可大可小，要不要他幫我打電話給甲○○他們，叫他
    們把車開回來，我當時想車開回來比較重要，我就同意，後
    來是警察幫我打電話，是我給警察被告二人的電話號碼，因
    我和甲○○是男女朋友，號碼在我手機內，警察就打電話過
    去，約快6 點他們才把車開回來到我原本停車處還我... 鑰
    匙放駕駛座的踏墊底下，證件和手機在副駕駛座上」等語（
    本院卷第71頁至第74頁）。即丙○○遭搶後赴警局報案時，
    經員警告知可代為撥打電話予被告二人，丙○○乃自自己之
    行動電話內儲存之電話簿，查看被告甲○○及戊○○二人之
    電話號碼並告知員警，員警始據此與被告二人取得聯繫要求
    歸還。然丙○○當時既仍保有自己之行動電話，又何來行動
    電話遭被告二人強取之事實，實啟人疑竇。對此，丙○○改
    稱：「我剛說錯了，手機是被他們拿走... （此甲○○的電
    話從何處查出的？）我記得。我記在腦海裡。是0000000000
    。（戊○○的電話你有從何處查出的？）想不起來。（你剛
    說他們把車開到原來停放處，他們有無通知你？）沒有，是
    警察有打電話給他們，問他們車有無開回來。當時我人還在
    警察局等他們把車開回原來停放處」等語（本院卷第71頁、
    第72頁）。丙○○雖改稱提供予員警之被告甲○○之電話號
    碼係由來於自己記憶，但仍然無法說明解釋與自己毫無相干
    之被告劉家弘之電話號碼係從何得知。嗣丙○○又證稱：「
    （他們六個人進你屋內，你當時人在何處？丁○○又在何處
    ？）丁○○躺在床上，我坐在床前，坐著跟他們說話」、「
    （依你剛所述，你有看到何人，拿走車鑰匙和證件和手機？
    ）當時我不清楚是誰拿走。但當時我被打，我頭一直低低的
    ，我沒有看到是誰拿走我手機鑰匙和證件，但我知道一直跟
    我說話的人就是戊○○... 我知道他們離開時約4 點。（依
    你剛所述，你說帶他們去看車停放處，又回來，這樣來去的
    時間多久？）5 分鐘，我的車就停在對面巷子。（共有幾個
    人去看你車停放處？）2 個人，戊○○和他的1 個朋友，我
    不知道是誰。（此時被告甲○○人在何處？）她和其他男生
    在我家樓下外面的巷口聊天。（你和戊○○和他的另1 個朋
    友回來時，有無一起再進入你家？）沒有。... （你如何知
    道車鑰匙放在駕駛座踏墊下？）警察要他們把鑰匙放踏墊下
    ... （車開回時，警察有無陪你一起去看車？）有。（所以
    你的證件、手機放車上的情形警察有看到？）有... （依你
    剛所述，你並沒有親眼看到任何人拿走錢、車鑰匙、證件和
    手機？）是有看到他們，但我不知道是誰拿的。（你意思是
    看到有人拿走鑰匙、手機、證件，錢沒看到？）是。我證件
    和手機放一起，錢也疊在一起... （你剛說你因被打頭低低
    的，這樣如何知道有人拿走手機和證件？）我有看到他們從
    桌上拿走手機和證件，但我沒看到是誰拿。... 我頭低低的
    ，看到下半身... 我有看到有人伸手拿的動作，但此人是誰
    我沒看清楚。（是否戊○○？）不確定。（當你看到那個人
    去拿手機和證件此時，戊○○還跟你說話？）沒有。他就跟
    他朋友說話，他另一個朋友叫我去洗洗。（洗洗後，你才帶
    二個人出去看你車？）是。全部人都一起下去... （丁○○
    ）還在樓上。（直到你離開時，丁○○都還躺在床上？）是
    。（你被打，丁○○有無看到？）有，因她張開眼睛。（張
    開眼睛躺著看你被打？）是。... （你報案，丁○○有無一
    起去？）有。... （後來車停回原停放處所，你說你有去看
    ，丁○○有無陪你去？）有。... （拿走你放在桌上的證件
    和手機的人是男生或女生？）男生。... （丁○○何時離開
    ？）我們都在樓下時... 她在樓上打電話給她朋友，叫她朋
    友來載她。她在樓下有跟我說等他們（指被告等人）走後再
    叫她，她就先離開。（所以到警察局是你再請丁○○過來的
    ？）我打電話給丁○○，叫丁○○過來載我，我們就一起到
    警察局去」等語（本院卷第75頁至第89頁）。綜合上情，丙○○係先遭被告等人痛毆，因此低頭將視線放低，雖見到被
    告等人中之某一位「男子」取走自己置放在桌上之「手機」
    、「證件」及「車鑰匙」，但無法辨識該「男子」究係何人
    ，亦不確定該男子是否正係戊○○。至「現金」雖與手機、
    證件及車鑰匙交疊於桌上置放，然丙○○初始並未發覺不見
    蹤影，係被告等人離開後，上樓欲就醫時，始發現現金亦遭
    取走。而丙○○遭痛毆後，在旁之戊○○友人要丙○○先去
    沖洗，旋丙○○即帶同被告甲○○、戊○○等人一同下樓，
    其中被告戊○○及另一位友人與丙○○一同至停車地點，被
    告甲○○則與其他人一同在樓下聊天。斯時丁○○在丙○○
    房間內去電請友人前來搭載，離去前則告知丙○○待被告等
    人離開再請伊前來。然據丙○○於警詢中證稱：「... 他們
    （指被告甲○○、戊○○等5 人）一進入，戊○○就帶頭動
    手打我，並且拿走我放在桌上的錢（3,000 元）、身分證及
    我2807-KS 號自小客車子鑰匙，然後他們就離開並把我車子
    開走」等語（偵查卷第17頁），即丙○○目擊動手取走桌上
    物品之人，正係被告戊○○，且所取走之物係「現金3,000
    元」、「國民身分證」、及「車輛鑰匙」。然對照丙○○上
    揭於本院審判中之證詞，丙○○既因遭毆打低頭而未見何人
    取走其鑰匙、手機、證件，亦不確定該人是否究係被告戊○○，則其如何能於警詢中明確指認取走其物品之人正係被告
    戊○○，而非他人。況丙○○於審判中既證稱其親眼所見遭
    取走之物品係「手機」、「國民身份證」、「車鑰匙」等三
    樣物品，「現金」並未親見遭取走，係事後返家欲就醫時始
    發現不見。則衡諸常理，丙○○於案發後立時製作警詢筆錄
    時，應會就所親見遭取走之物品清楚說明，但為何丙○○於
    警詢中竟未敘及其親眼所見「手機」遭搶之事，反而就並未
    親眼所見之「現金」遭搶情節，竟能清楚說明。丙○○對此
    差異亦始終無法清楚說明，其證詞可信度，顯然有疑。
  (二)再參諸證人即丙○○之女友丁○○於本院審判中證稱：「手
    機是甲○○拿的，後來甲○○又拿起車鑰匙之後交給戊○○
    ，證件和鑰匙一起拿的... 當時丙○○的手機和證件原本放
    在桌上，甲○○要取走手機時，本能動作丙○○伸手要去保
    護手機，但丙○○還沒有拿起，就被甲○○從丙○○手中拿
    走，之後甲○○又去拿鑰匙，丙○○也前去阻止，但丙○○
    被人擋住，所以甲○○便拿到放在桌上的鑰匙，再將鑰匙交
    給戊○○。... （之後）戊○○要丙○○交出證件，丙○○
    不願意，戊○○和其他人便動手毆打丙○○，就問丙○○證
    件放何處，要丙○○自己去拿，後來丙○○自己要從桌上的
    皮夾內取出證件時，證件還沒有取出，整個皮包被戊○○拿
    走了... （你意思是戊○○當著丙○○的面前拿丙○○的皮
    夾？）是。... 丙○○跟他們去下樓後，我就跟著離開。（
    後來丙○○有無跟你連絡？）有。（幾點跟你連絡？）天快
    亮，五、六點時。（當時丙○○打電話給你時，他說什麼？
    ）就叫我過去載他去大樹派出所。... 後來就直接去派出所
    ，本來要去找丙○○父親，後來沒有，便折返去派出所。（
    從丙○○跟你聯絡直到你載他去派出所報案，此期間，丙○○有無跟你提到他有錢不見？）有，他說他桌上有放錢，問
    我有沒有拿，我說沒有，他問我有沒有看到有誰拿走。...
    就是後面我去載他時，在車上問我的。（你有看到是誰把丙○○的錢拿走？）甲○○。連手機一起放桌上。（是否一起
    拿走？）是。」等語（本院卷第頁至第頁）。嗣經辯護人反
    詰問時，丁○○亦證稱：「（丙○○被打之前，他的鑰匙證
    件和手機放何處？）鑰匙在桌上。手機也在桌上。證件放皮
    包裡面。... 他的錢都放桌上，約三千多。... （他的錢本
    來就沒有放皮夾？）是。... （依你所述，甲○○拿走錢，
    是否你親眼看到？）我在床上就有看到。（甲○○在何時拿
    走錢？進門後多久拿走錢？）10到15分鐘後。... （依你所
    述，丙○○的手機證件和鑰匙被拿走，是在他們進門後多久
    ？）進來後約10到15分鐘拿走。（為何他們還要停留40幾分
    鐘才去看車？）因中間有爭執。一直問車停何處，還有叫囂
    ，並打丙○○。... （你可否說明車鑰匙誰拿走？）最後是
    戊○○拿走。（證件誰拿走？）最後也是戊○○拿走。（手
    機誰拿走？）甲○○。（錢誰拿走？）甲○○。（以上都是
    你親眼看到？）是。但有無去拿車我沒看到」等語（本院卷
    第100 頁至第103 頁）。再經本院補充詰問時，甲○○亦證
    稱：「（甲○○拿完手機後是先拿鑰匙或證件？）先拿鑰匙
    。... （你說甲○○去拿鑰匙時，丙○○還是要去阻止，但
    被別人擋開，還是被甲○○拿走？）是。（甲○○是最後才
    要去拿證件？）是。（證件是當丙○○從皮夾要抽出時，也
    被甲○○從手中拿走？）是。（手機、鑰匙、證件此時都是
    在丙○○面前？）是。... （甲○○進來後沒有多久，就拿
    手機鑰匙和證件，或是要離開之前才把這三樣東西拿走？）
    快離開時。進來後十五分鐘過後。... 先打（丙○○），打
    之後，就拿，拿後有再爭執過一陣子，之後就離開。（他們
    離開時，是誰最晚下去？）甲○○。（當甲○○要下去時，
    有無再去搜或拿桌上的東西？）沒印象」等語（本院卷第
    106 頁至第108 頁）。綜上，可見丁○○自被告甲○○、戊○○等5 人進入伊始，至渠等與丙○○一同下樓離開為止，
    雖均半躺床上而未起身，然亦親眼目擊渠等進入後，先毆打
    丙○○，約莫15分鐘後，甲○○即依序取走丙○○置於桌上
    之「手機及現金」、「車鑰匙」、「裝有證件之皮夾」，之
    後再將「車鑰匙」、「裝有證件之皮夾」交予在旁之被告戊○○，且丙○○於甲○○伸手強取「手機」、「車鑰匙」之
    時，亦曾出手防護，但仍遭甲○○強取得逞，而「證件」係
    被告甲○○、戊○○二人不斷毆打要求丙○○交出，丙○○
    始迫不得已，欲自置於桌上之皮夾內取出證件時，「整個皮
    夾」遭甲○○或戊○○自手中強取得手。依此情狀，丙○○
    於財物遭搶過程中，既曾出手阻止反抗，則必然對何人奪取
    其「手機」、「證件或皮夾」、「車鑰匙」、「現金」及其
    過程，親眼目擊且知之甚詳。然丙○○非但對係何人強取其
    財物完全不知，甚且於案發之初全然不知「現金」遭搶，猶
    證稱當時因遭毆低頭，故僅能透過眼角餘光窺見下半身而推
    認係「某男子」將其置於桌上之「手機」、「國民身分證」
    、「車鑰匙」取走，既非如丁○○所稱之曾出手阻擋，且取
    走財物之人亦非身為女性之被告甲○○，尤有甚者，從未有
    丙○○自行掏出皮夾、欲從中取出證件、爾後致整個「皮夾
    」遭搶等事。可見丁○○與丙○○二人關於案發過程之證詞
    ，迥然不同且相去甚遠。再參諸丁○○於警詢中證稱：「當
    時我和男友陳嘉傑在家中正在休息，此時有人敲門聲音，丙○○就去應門，並未開門，隔著鐵門和門外的甲○○及另一
    名女性友人，說要把事情講清楚... 其中一人有拿鎖頭往丙○○頭上敲下去，並叫他把汽車鑰匙及身分證交出來。『其
    中一人』在進入屋內後將丙○○拿在手上的手機搶走，並威
    脅他不得報警。... 我看見甲○○動手打丙○○，甲○○在
    『下樓前』有將桌上的一些小東西及新台幣拿走，隨後車子
    就被開走了」（偵查卷第20頁）。亦即，甲○○係在「離去
    丙○○住處前」，始搶得「桌上的一些小東西」及「現金」
    ，而「手機」及「國民身分證」則不與之。且丁○○既能明
    確區別係「甲○○」將置於桌上之小東西及現金取走，又係
    「其中一人」將丙○○拿在手上之手機搶走，可見就丁○○
    之主觀認知，該搶走丙○○手機之人，絕非被告甲○○，而
    係另有其人。凡此，均與丁○○自己於本院審判中證稱，其
    親眼目擊係「甲○○」在「進入丙○○住處後約莫15分鐘」
    ，即動手搶走陳嘉傑之「手機」、「國民身分證」等物，而
    在離去前並未再動手取走桌上物品等節，全然不符。而丁○○對其間差異亦始終無法清楚說明，其證詞可信度，亦非無
    疑。
  (三)再據案發後為丙○○製作警詢筆錄之員警黃福源到庭證稱：
    「當時丙○○打110 報案說他的車子失竊，我們就通知巡邏
    （員警）前往把他帶回派出所，... 他說他前女友甲○○有
    幫他繳車子貸款，甲○○有向他催討並有帶幾名（人士）到
    他的住處，並有毆打他... 之他們就拿走丙○○車子的鑰匙
    並問他車子停在何處，就把車子開走。... 當初我有問丙○○要如何幫忙你，他說他與甲○○當初是男女朋友，只要把
    車取回就好了，起初我沒有聯絡上（甲○○），之後我打電
    話到甲○○家裡，請她家人聯絡她。（所以據你所述，你沒
    有聯絡上甲○○？）是，我是聯絡她的母親，請她母親與她
    聯絡。（當時有無直接與被告甲○○、戊○○講過電話？）
    我忘記是何人，我記得是被告二人其中一人，不知道是打到
    派出所還是打到丙○○的手機。（有無叫打電話過來的被告
    把車子開回去給他？）是丙○○希望車子回來就好，所以我
    要跟他說丙○○的意思是要車子停回原位。（丙○○後來回
    去看車子有無停回去的時候，你有無陪同？）他（指丙○○
    ）先回去看，之後打電話來告訴我，他跟我說車內有哪些東
    西不見了，之後我再到現場去看。（去查看的時候，有無注
    意到該台汽車上有無放至丙○○的證件？）我沒有注意。（
    有無看到丙○○的行動電話在車上？）我沒有注意看。...
    （關於丙○○報案所稱失竊的財物，你從頭到尾有無看到過
    ？）我都沒有看到過。... （當丙○○表明說車子能夠取回
    來的意思之後你就開始幫他聯繫了嗎？）有。（首先你想要
    聯繫何人？）忘記了。... 我是要先聯繫甲○○。（在那情
    況下你如何聯繫甲○○？）依丙○○所提供的甲○○電話號
    碼。... 他（指丙○○）用他的手機打給甲○○沒有通。
    ... （你確定是丙○○先用手機打甲○○的電話沒有通，之
    後丙○○給你甲○○的電話，你用派出所的電話打給甲○○
    也沒有通？）是。（是否還記得當丙○○撥甲○○的電話時
    ，是在鍵盤上按電話號碼還是本身手機上就有甲○○的電話
    號碼？）我忘記了。（是否有印象當丙○○聯絡甲○○的時
    候，手機是丙○○的還是丁○○？）忘記了。（再想一下有
    無印象手機是丙○○的還是跟旁邊朋友拿的？）我真的忘記
    了，我只知道他手上拿一個手機。... （在這種情況下丙○○有無跟你提到不然就試試打丙○○自己的手機看會不會通
    ？）沒有。（他都沒有跟你提到可以試撥他的電話？）沒有
    。... （方稱車子停回原位之後，是丙○○先過去看，之後
    再打電話跟你說車子內有哪些東西不見了，你再過去看，距
    離你過去看有多久時間？他跟你說車內何物不見？）不到十
    分鐘，當時丙○○跟我說放在車子裡面的什麼東西不見了。
    」等語（本院卷第126 頁至第133 頁）。可見丙○○至警局
    報案時，先以所持之行動電話撥打電話給甲○○，但未能通
    話，故將甲○○之行動電話號碼提供予員警，由員警利用派
    出內之電話撥打，亦未能通話，丙○○乃再提供甲○○住處
    之電話號碼，經員警與甲○○之母取得聯繫，請伊轉知甲○○回撥警局，再由員警要求甲○○等人將車開回丙○○原停
    放地點。其間丙○○從未要求員警試行撥打其自己之已遭甲○○、戊○○等人取走之手機號碼。之後，係丙○○先行至
    車輛停放處查看，員警旋於10分鐘後到場，但丙○○亦未向
    員警明確表示「手機」、「證件」等物業經甲○○等人歸還
    並置於車內。依此，可知因員警黃福源之記憶侷限，故已無
    法確定丙○○所持之行動電話是否為其本人所有，抑係向同
    行之丁○○所借得；亦無從得知斯時丙○○究係自該行動電
    話內存之電話簿資料翻查得知甲○○之電話號碼，抑因腦海
    中仍有記憶而能直接撥號，是自無法直接確認斯時丙○○所
    持之行動電話是否即為其所稱「已遭甲○○等人取走」之該
    支電話。惟倘丙○○之行動電話確已遭甲○○、戊○○等人
    取走，且丙○○赴警局報案時，又向員警告稱手機遭搶之事
    實，而立時之間又因甲○○之手機不通而無法與之取得聯繫
    ，則衡諸常理，斯時丙○○應會主動提供該已遭甲○○等人
    取走之自己之電話號碼供員警撥打，以求迅速與甲○○等人
    取得聯繫，為何捨此不為，竟迂迴去電甲○○住處，再透過
    甲○○之母轉知回撥警局。況倘丙○○之手機確遭取走，則
    於警詢中必會明確陳述斯旨，然丙○○於警詢中竟始終未提
    手機遭強取之事，業如前述，證人黃福源亦證稱雖記得丙○○報案時有提到手機遭搶，但製作筆錄時丙○○卻始終未提
    及此事等語（本院卷第135 頁），可見丙○○於警詢中確未
    向員警告知手機一併遭被告等人強取。另據丙○○證稱：「
    （你的證件和行動電話他們在何處還你？）鑰匙放駕駛座的
    踏墊底下，證件和手機在副駕駛座上。... （當你再看到車
    的情形，是否開回停放原地的情形，你看到的車鑰匙、證件
    和手機都是你親眼看到？）是。」等語（本院卷第71頁）；
    丁○○亦證稱：「（你剛說被拿走證件和手機，有無放在車
    裡面？）好像放在副駕駛座前面的置物箱裡面。... 還車時
    ，有還證件那些等相關東西。... 我是有看到證件和手機放
    置物箱裡面。」等語（本院卷第97頁、第108 頁至第109 頁
    ）。即丙○○與丁○○均一致證稱當甲○○、戊○○等人將
    車輛開回原停放地，經伊二人前往查看時，有見到原遭甲○○、戊○○等人強取而去之丙○○之「手機」、「證件」、
    「車鑰匙」，均已分別置放於車內副駕駛座置物箱及駕駛座
    踏墊下方。若然，丙○○應會對隨後而來之員警告知上揭「
    手機」等物品均已獲返還，始稱合理。然據黃福源證稱：「
    ... （你到場的時候看到的情形？）我看到丙○○已經在翻
    、查看車內的東西。... （當你跟他到停車現場時，他都沒
    有跟你說什麼東西已經拿回來了？）沒有。（也就是說你到
    停車現場，他都沒有跟你說『這個』（拿出來給你看的動作
    ）東西剛剛被拿走已經拿回來、『這個』（拿出來給你看的
    動作）東西剛剛被拿有已經拿回來等動作及表示？）沒有。
    ... （有無跟你說手機已經找到了？）沒有。」等語（本院
    卷第134 頁），可見員警黃福源於丙○○、丁○○到場後約
    10分鐘始到場，斯時丙○○仍在車內查看，但丙○○竟始終
    未向員警明確表示「手機」已獲歸還之事，倘非根本無「手
    機」遭竊之事，為何丙○○於見到遭搶之「手機」業已完好
    如初地置放於置物箱內之時，不即時向前來之員警告以斯旨
    。綜前各節，可知丙○○指稱其手機遭被告等人取走等節，
    是否屬實，即非無疑。
  (四)綜上所述，證人丙○○關於「手機」、「證件」、「現金
    3,000 元」等物亦遭被告甲○○、戊○○等人強取而去之情
    節及過程，非但自己前後陳述不一，亦與常情相去甚遠，更
    與證人丁○○所言出入甚大，伊二人證詞之可信度，即有疑
    問而不能輕信。且參諸證人黃福源之證述內容，亦與一般被
    害人報稱財物遭搶之情形，多所相違。另衡諸證人丙○○與
    被告李家慧本為男女朋友，分手後始生車貸擔保之糾紛，本
    案又正因該糾紛而起，已如前述，而被告戊○○現又與被告
    李家慧為男女朋友故共犯本案，證人丁○○與證人丙○○現
    亦為男女朋友，以此人際關係及其間糾紛綜合以觀，並不能
    排除證人丙○○及丁○○設詞誣陷被告二人或故意誇大犯行
    之可能性，是難遽以伊二人有瑕疵之證詞為被告二人不利之
    認定。此外復查無其他證據足證被告二人確有強盜丙○○之
    「手機」、「證件」及「現金3,000 元」之犯行，就此部分
    本應為無罪之判決，惟公訴人既認此與前揭已起訴且經本院
    認定成立之夜間侵入住宅並以剝奪行動自由之強暴方法而取
    得丙○○之自用小客車部份，在法律之評價上係屬單純一罪
    ，故不另為無罪之諭知。
六、據上論斷，依刑事訴訟法第299 條第1 項前段、第300 條，
    刑法第28條、第306 條第1 項、第302 條第1 項、第277 條
    第1 項、第41條第1 項前段、第2 項、第51條第5 款，刑法
    施行法第1 條之1 第1 項、第2 項前段，判決如主文。
本案經檢察官郝中興到庭執行職務。
中　　華　　民　　國　　96　　年　　7 　　月　　10　　日
              刑事第十一庭審判長法　官　蔡榮澤
                                法  官  林蕙芳
                                法  官  紀凱峰
以上正本證明與原本無異。
如不服本判決，應於判決送達後10日內向本院提出上訴狀（應附
繕本），上訴於臺灣高等法院。
　　　　　　　　　　　　　  　　書記官　高文靜
中　　華　　民　　國　　96　　年　　7 　　月　　16　　日
中華民國刑法第306條
（侵入住居罪）
無故侵入他人住宅、建築物或附連圍繞之土地或船艦者，處 1 年
以下有期徒刑、拘役或 3 百元以下罰金。
無故隱匿其內，或受退去之要求而仍留滯者，亦同。
中華民國刑法第302條
（剝奪他人行動自由罪）
私行拘禁或以其他非法方法，剝奪人之行動自由者，處 5 年以下
有期徒刑、拘役或 3 百元以下罰金。
因而致人於死者，處無期徒刑或 7 年以上有期徒刑，致重傷者，
處 3 年以上 10 年以下有期徒刑。
第 1 項之未遂犯罰之。
